【裁判字號】    97,台抗,436
【裁判日期】    970612
【裁判案由】    貪污駁回聲請再審
【裁判全文】
最高法院刑事裁定              九十七年度台抗字第四三六號
抗  告  人  甲○○
上列抗告人因貪污案件，不服台灣高等法院花蓮分院中華民國九
十七年三月二十六日駁回其聲請再審之裁定（九十七年度聲再字
第九號），提起抗告，本院裁定如下：
    主  文
抗告駁回。
    理  由
本件原裁定以抗告人甲○○聲請再審意旨略稱：原確定判決根據
被害人陳美齡及證人李美妹在法務部調查局花蓮縣調查站所為之
指證，認定伊利用職務上之機會向陳美齡詐取新台幣（下同）一
萬八千元。惟伊曾於楊金成死亡時，墊付其喪葬費用一萬八千五
百元，此業據證人陳仁忠、陳先智、王秀春、陳德信、楊菊英、
許賜輝、楊春生、謝嬌妹、王逸路、林彥德、林國樑等人證述甚
詳，原確定判決認上述證人所陳均係迴護之詞，而不予採信。對
於陳美齡於偵查中所陳伊曾數次向其詐取一、二千元部分，則以
該部分尚查無佐證，而為有利於伊之認定。是原判決對於陳美齡
於偵查中所陳，一部分採信，一部分不予採信，其採證標準不一
，顯有判決理由矛盾之違法。又本件確定判決最後事實審法院（
即台灣高等法院花蓮分院）係於民國七十三年二月二十二日判決
，而於同年五月十日經最高法院判決駁回上訴而確定。伊於該判
決確定後始發現其代墊楊金成喪葬費一萬八千五百元之證據，此
有「故楊金成老師經費收支明細表」，及前台灣省議會議員陳學
益所書具之證明書（下稱陳學益證明書）各一份可資證明。原確
定判決事實審法院未及審酌上述有利於伊之證據，而為伊不利之
判決，爰依刑事訴訟法第四百二十條第一項第六款之規定聲請再
審云云。惟按刑事訴訟法第四百二十條第一項第六款所謂發見確
實之新證據，係指就新證據之本身形式上觀察，毋須經調查程序
，顯然可認為足以動搖原確定判決者而言。而所謂發見確實之新
證據，係指該證據於事實審法院判決前已經存在，為法院及當事
人所不知，而不及調查斟酌，至其後始行發見，且就證據本身形
式上觀察，固不以絕對不須經過調查程序為條件，但必須顯然可
認為足以動搖原有罪確定判決，而為受判決人無罪、免訴、免刑
或輕於原判決所認罪名之判決者為限。本件抗告人聲請再審意旨
以原確定判決對於陳美齡於偵查中之證述，取捨標準不一，而據
以指摘原確定判決有理由矛盾之違法一節，核非刑事訴訟法第四
百二十條第一項各款所列得據以聲請再審之事由，其據此聲請再
審，於法自有未合。又原確定判決認定抗告人利用職務上之機會
向陳美齡詐取一萬八千元之事實，業已詳敘其所憑之證據及理由
。抗告人於該案件審理中除抗辯其曾墊付楊金成喪葬費一萬八千
五百元外，並提出「治喪委員會收支明細表」及收據各一份，以
證明確有其事。原確定判決依證人許賜輝及楊富美之證述，雖認
定抗告人有代墊喪葬費一萬八千五百元之事實，但認其代墊喪葬
費與其向陳美齡詐取財物係屬二事，彼此並無關聯，而認為不足
採為有利於抗告人之認定，已於該判決理由「三」內論敘甚詳，
亦即原確定判決已就上述收支明細表所證明之事實加以審酌，並
說明其何以不足採取之理由。而抗告人所提出之「故楊金成老師
經費收支明細表」及「陳學益證明書」，無非係證明上開經費收
支明細表為真實，但上開經費收支明細表既已不足採為其有利之
證明，故其所提出之上述證據資料，亦顯然不足以動搖原確定判
決所認定之事實，而改為其有利之判決。因認其聲請再審為無理
由，而予以駁回，經核於法尚無不合。抗告意旨猶執其前揭聲請
再審之同一理由，主張其所提出之前揭證據資料，足以動搖原確
定判決之基礎，而改為其有利之判決云云，並未具體指摘原裁定
究竟有如何違法之情形，其抗告自難認為有理由，應予駁回。又
本件抗告人向原法院聲請再審雖無理由，但尚無不合法之情形，
原裁定以抗告人聲請再審一部為不合法，一部為無理由，而予以
駁回，雖有未洽，但並不影響於本件裁定之結果，且未據抗告人
對此加以指摘，尚毋庸撤銷，附此敘明。
據上論結，應依刑事訴訟法第四百十二條，裁定如主文。
中    華    民    國  九十七  年    六    月   十二   日
                      最高法院刑事第九庭
                          審判長法官  洪  文  章
                                法官  王  居  財
                                法官  郭  毓  洲
                                法官  黃  梅  月
                                法官  邱  同  印
      本件正本證明與原本無異
                                      書  記  官
中    華    民    國  九十七  年    六    月   十六   日
                                                 H


司法院資訊處製作；財團法人民間司法改革基金會備份。
